臺灣高等法院高雄分院刑事判決　　　100年度交上易字第130號
上　訴　人　臺灣高雄地方法院檢察署檢察官
被　　　告　李啟安
上列上訴人因被告過失傷害案件，不服臺灣高雄地方法院100 年
度交易字第72號中華民國100 年9 月29日第一審判決（起訴案號
：臺灣高雄地方法院檢察署99年度偵字第36144 號），提起上訴
，本院判決如下：
    主  文
原判決撤銷。
李啟安犯過失傷害罪，處拘役參拾日，如易科罰金，以新台幣壹
仟元折算壹日。
    事  實
一、李啟安於民國99年5 月6 日下午3 時40分許，駕駛ZH－4849
    號自小客車沿改制後高雄市○○區○○路快車道由東往西行
    駛經過忠誠街，適康千紅駕駛OWY －656 號機車沿成功路慢
    車道同向行駛在李啟安之自小客車右前方，又該時李啟安、
    康千紅之前方即成功路86之4 號前慢車道已停放有2 輛廂型
    車，李啟安本應注意行經成功路86之4 號前慢車道之機車將
    有緊靠快車道或變換進入快車道行駛之車前狀況，並隨時採
    取必要之避讓安全措施，而康千紅亦應注意變換車道時應讓
    直行車先行及注意安全距離，當時天候晴、日間自然光線、
    視距良好，路面無缺陷，亦無障礙物，並無不能注意之情形
    ，康千紅未注意安全距離及讓原行駛快車道之李啟安自小客
    車先行，即貿然變換進入快車道，而李啟安亦疏未注意車前
    狀況及隨時採取必要之避讓安全措施，康千紅之機車後車牌
    左側因而刮擦李啟安之自小客車右前車頭，致康千紅人車倒
    地，造成康千紅受有右膝脛骨外髂及髂下粉碎性凹陷性骨折
    及右胸挫傷等傷害。李啟安於肇事後即留在現場等候警員到
    場處理，並於犯行遭發覺前向警員自首駕車肇事及接受裁判
    。
二、案經康千紅訴由高雄市政府警察局岡山分局移送臺灣高雄地
    方法院檢察署檢察官偵查起訴。
    理  由
一、證據能力之說明：證人即告訴人康千紅於偵查中具結後所為
    證述，雖性質上亦屬審判外之陳述，惟實務運作時，偵查中
    檢察官向被告以外之人所取得之陳述，原則上均能遵守法律
    規定，不致違法取供，其可信性極高，為兼顧理論與實務，
    乃於修正刑事訴訟法時，增列第159 條之1 第2 項，明定被
    告以外之人於偵查中向檢察官所為陳述，除顯有不可信之情
    況者外，得為證據。經查，證人即告訴人康千紅於偵查中之
    證述並無任何佐證可認有顯不可信之情形，而檢察官及被告
    就證人即告訴人康千紅在偵查中具結後所為證言，在法院審
    理中亦未聲請傳喚實施交互詰問。是證人即告訴人康千紅在
    檢察官偵訊時具結後所為陳述自得作為證據。
二、訊據被告李啟安否認有過失傷害犯行，辯稱係告訴人康千紅
    變換車道不當，其並無過失等語。
三、經查：
    (一)被告李啟安於事實欄所載時間駕駛自小客車沿改制後高雄
      市○○區○○路快車道由東往西行駛經過忠誠街，適告訴
      人康千紅駕駛機車沿成功路慢車道同向行駛在被告李啟安
      之自小客車右前方，又該時被告李啟安與告訴人康千紅之
      前方即成功路86之4 號前慢車道停放有2 輛廂型車，告訴
      人康千紅為閃避成功路86之4 號前慢車道停放之廂型車，
      即變換進入快車道，告訴人康千紅之機車後車牌左側因而
      刮擦被告李啟安之自小客車右前車頭，致告訴人康千紅人
      車倒地，造成告訴人康千紅受有右膝脛骨外髂及髂下粉碎
      性凹陷性骨折及右胸挫傷等傷害等事實，業據告訴人康千
      紅於偵查中結證其駕駛機車與被告李啟安駕駛之自小客車
      發生車禍致受傷等語在卷（見偵查卷第7 頁），並有診斷
      證明書、道路交通事故現場圖、道路交通事故調查報告表
      (一)、(二)、現場照片及車損照片附卷可稽（見警卷第6 －9
      、16－19頁），且經原審及本院均勘驗現場監視錄影光碟
      明確（見原審交易卷第16頁、本院卷第38－39頁）；再參
      以被告李啟安之自小客車及告訴人康千紅之機車照片所示
      ，被告李啟安之自小客車右前角至前方保險桿有一條自後
      往前、由深至淺之刮痕，告訴人康千紅之機車後車牌左側
      係往後掀，足見被告李啟安之自小客車右前車頭係遭告訴
      人康千紅之機車後車牌左側刮擦；又被告李啟安就上開各
      情亦自承在卷，核與上開證據相符，被告李啟安此部分之
      自白即堪信為真正。從而，上開事實應堪以認定。
    (二)被告李啟安固辯稱係告訴人康千紅變換車道不當，其並無
      過失等語。然汽車行駛時，駕駛人應注意車前狀況，並隨
      時採取必要之安全措施，道路交通安全規則第94條第3 項
      定有明文。依上所述，被告李啟安駕車行駛成功路快車道
      而經過忠誠街之際，告訴人康千紅駕車亦在被告李啟安車
      之右前方即成功路慢車道行駛經過忠誠街，是被告李啟安
      應已知悉慢車道有機車行駛；又該時被告李啟安與告訴人
      康千紅之前方即成功路86之4 號前慢車道已停放有2 輛廂
      型車，且於該2 輛廂型車停車之後，復有1 輛自用小客車
      及1 輛自小貨車緊接通過成功路86之4 號前，其後始為被
      告李啟安駕駛之自小客車，故被告李啟安駕車行經成功路
      86之4 號之前方路段，已可見其車前狀況為成功路86 之4
      號前慢車道停放有2 輛廂型車，被告李啟安應可預見行駛
      慢車道之機車將緊靠快車道或變換進入快車道行駛，並有
      足夠時間反應及採取必要之安全措施，被告李啟安即應注
      意此車前狀況及隨時採取必要之避讓安全措施，而當時天
      候晴、日間自然光線、視距良好，路面無缺陷，亦無障礙
      物，亦經道路交通事故調查報告表(一)、(二)載明，被告李啟
      安並無不能注意之情形，詎被告李啟安疏未注意車前狀況
      及隨時採取必要之避讓安全措施而貿然駕車行駛，李啟安
      之自小客車右前車頭因而遭變換進入快車道行駛之告訴人
      康千紅機車後車牌左側刮擦，告訴人康千紅亦倒地受傷，
      是被告李啟安有過失責任，且被告李啟安之過失與告訴人
      康千紅之受傷間有因果關係，均可明白。至高雄市政府交
      通局車輛行車事故鑑定委員會鑑定意見及高雄市車輛行車
      事故鑑定覆議會覆議意見固均認被告李啟安無肇事原因（
      見原審交簡卷第30頁、原審審交易卷第20頁），然被告李
      啟安疏未注意車前狀況及隨時採取必要之避讓安全措施，
      被告李啟安有過失責任，已如前述，高雄市政府交通局車
      輛行車事故鑑定委員會鑑定意見及高雄市車輛行車事故鑑
      定覆議會覆議意見未論及此，其認被告李啟安無肇事原因
      即無可取。被告李啟安辯稱無過失一節，亦無可採。再者
      ，告訴人康千紅疏未注意安全距離及讓原行駛快車道之李
      啟安車先行，即貿然變換進入快車道，因而機車後車牌左
      側刮擦被告李啟安之自小客車右前車頭，告訴人康千紅雖
      應負主要過失責任，但仍無解被告李啟安過失責任之認定
      。
    綜上所述，被告李啟安過失傷害犯行，事證明確，堪以認定
    。
四、核被告李啟安所為，係犯刑法第284 條第1 項過失傷害罪。
    被告李啟安於肇事後即留在現場等候警員到場處理，並於犯
    行遭發覺前向警員自承駕車肇事及接受裁判，有高雄市○○
    ○○○道路交通事故肇事人自首情形紀錄表在卷足憑（見警
    卷第14頁），被告李啟安符合自首要件，爰依刑法第62條減
    輕其刑。
五、原審不察，遽予被告李啟安無罪之諭知，自有未當。檢察官
    上訴意旨指摘原判決不當，為有理由，自應予撤銷改判。爰
    審酌被告李啟安前未曾犯罪，有被告前案紀錄表在卷足憑，
    本件因駕車過失致告訴人康千紅受傷，且告訴人康千紅與有
    較大過失責任，惟被告李啟安犯後尚未賠償告訴人康千紅而
    達成和解等一切情狀，量處如主文所示之刑，並諭知易科罰
    金之折算標準。
據上論結，應依刑事訴訟法第369 條第1 項前段、第364 條、第
299 條第1 項前段，刑法第284 條第1 項、第62條、第41條第1
項，判決如主文。
本案經檢察官方娜蓉到庭執行職務。
中    華    民    國  100     年    12    月    22    日
                    刑事第八庭  審判長法  官  李炫德
                                      法  官  徐美麗
                                      法  官  郭玫利
以上正本證明與原本無異。
不得上訴。
中    華    民    國  100     年    12    月    22    日
                                      書記官  梁美姿
附錄本件判決論罪科刑法條
中華民國刑法第284條第1項：
因過失傷害人者，處 6 月以下有期徒刑、拘役或 5 百元以下罰
金，致重傷者，處 1 年以下有期徒刑、拘役或 5 百元以下罰金
。